最高法院刑事判決　　　　　　　　　　　　　　　八十八年度台上字第一三七七號
　　上訴人　甲○○
　　　　　　乙○○
右上訴人等因違反毒品危害防制條例案件，不服台灣高等法院中華民國八十八年一月
七日第二審判決（八十七年度上重更(二)字第七五號，起訴案號：台灣台北地方法院檢
察署八十六年度偵字第九五二七、九六七○、一三二五七號），提起上訴，本院判決
如左：
    主  文
原判決撤銷，發回台灣高等法院。
    理  由
本件原判決認定上訴人甲○○曾有妨害兵役、贓物、妨害自由、偽造文書、麻醉藥品
管理條例、肅清煙毒條例、偽造有價證券等前科，其中偽造文書罪，經台灣台東地方
法院於民國八十年六月三十日判處有期徒刑五月確定，於八十三年十一月二十一日執
行完畢，目前因肅清煙毒條例等案件，仍在假釋中。上訴人乙○○曾有麻醉藥品管理
條例、懲治走私條例、偽造文書、偽證等前科，其中偽造文書罪判刑四月，由台灣台
東地方法院囑託台灣桃園地方法院於八十六年四月十二日執行完畢，目前仍在假釋中
。甲○○、乙○○二人均不知悔改，自八十五年十一月間起，基於共同販賣毒品海洛
因牟取暴利之概括犯意，先自年籍姓名不詳之人販入不詳數額之毒品海洛因，而於八
十五年十一月中旬，由甲○○在宜蘭縣五結鄉○○○路三－四一號九樓之三陳國寬家
中，以每兩新台幣（下同）十四萬元之價格，出售二兩海洛因予陳國寬，於八十六年
二月中旬，在台北縣新店市公路局車站，亦由甲○○以每兩十四萬元之價格，出售四
兩海洛因予陳國寬；甲○○於八十六年一月底認識簡小蘭，即以每月三萬元薪資，僱
請簡女為渠與乙○○二人共同販售毒品海洛因予不特定人，並於八十六年二月初以不
詳價格出售海洛因予姓名年籍不詳綽號「銀盾」、「饅頭」之成年男子等人；另甲○
○偕同簡小蘭攜帶毒品海洛因駕駛ＶＸ－八五八八號自小客車，於八十六年二月十六
日下午二時許至宜蘭市○○路二十一巷九－一號二樓，欲販售海洛因予潘世明等人，
為警當場查獲，並在ＶＸ－八五八八號自小客車上扣得甲○○與乙○○所有供販賣之
毒品海洛因六包（淨重二三七‧八○公克）及在宜蘭市○○路二十一巷九－一號二樓
內，扣得甲○○與乙○○所共有供販賣之毒品海洛因五包（淨重四六‧七五公克），
另在簡小蘭身上扣得記載毒品販售欠款帳簿一本。甲○○與簡小蘭於八十六年二月十
七日交保後，仍不知悔改，復與乙○○繼續前開共同販賣毒品海洛因牟取暴利之概括
犯意，並擴大販售規模，以每公斤一百五十萬元或一百八十萬元不等之價格，向姓名
年籍不詳原住高雄，目前因煙毒案匿居大陸，對外稱呼為「林董」之成年男子購買海
洛因毒品，每次交易毒品，均由乙○○先打00000000000000或000
00000000000號電話與「林董」之男子談妥價錢，並約定取貨時間，再由
乙○○打0000000台號八○七七或0000000台號一○○○號Ｂ‧Ｂ‧Ｃ
ＡＬＬ傳呼機等聯絡工具指示甲○○前往高雄市依預定之交易方式，由「林董」在大
陸遙控台灣之不詳毒梟出貨，甲○○則打0000000台號八○八八號或0000
000台號三二三八號Ｂ‧Ｂ‧ＣＡＬＬ傳呼機等聯絡工具向乙○○回報；第一次於
八十六年三月上旬在高雄市康橋大飯店成功交易毒品海洛因一公斤，第二次於八十六
年四月初在高雄市國群大飯店交易一公斤；另於八十六年三月中旬及四月上旬，甲○
○曾二次偕同簡小蘭南下高雄，因懷疑被人跟，二次均未進行交易；甲○○交易成
功取回海洛因毒品後，均經分裝，再以每兩十萬元不等價錢賣給綽號「阿邦」及不特
定人，每兩賺取三至五萬元不等。嗣於八十六年四月十六日甲○○獨自下高雄前，為
毒品交易聯絡方便，在台北縣板橋市○○路旁，將000000000、00000
0000號二支行動電話交予乙○○，當天住進在高雄市○○○路三十號六合大飯店
三○一六號房，於隔日（即十七日）下午一時許販入毒品成功，於同日下午四時黃某
步出門口之際，為警當場查獲，並扣得毒品海洛因磚三塊（淨重三、○四一‧六七公
克），並於八十六年四月十八日下午二時三十分許，循線在台北市○○路十五之十八
號四樓，查獲乙○○，起出供販賣毒品所用之行動電話五具、呼叫器三個及行動電話
電池四個等情。因而撤銷第一審關於甲○○、乙○○販賣毒品部分之科刑判決，改判
仍論以共同連續販賣毒品罪刑（均為累犯），固非無見。惟查：(一)、科刑之判決書，
須將認定之犯罪事實詳記於事實欄，然後於理由內逐一說明其憑以認定之證據，使事
實與理由兩相一致，方為合法，倘事實欄已有及，而理由欄未加說明，是為理由不
備，理由欄已加說明，而事實欄無此記載，則理由失其依據，均足構成撤銷之原因。
原判決認定甲○○、乙○○基於共同販賣海洛因之犯意，由甲○○為彼等僱用簡小蘭
，並偕同簡小蘭至宜蘭販賣海洛因給綽號「銀盾」、「饅頭」及潘世明部分，並未經
檢察官提起公訴，係由宜蘭縣警察局宜蘭分局於八十六年二月十七日以宜警蘭刑字第
五六六號移送台灣宜蘭地方法院檢察署（下稱宜蘭地檢署）偵辦被告甲○○、簡小蘭
、潘世明、林忠義、高沈安煙毒案件，宜蘭地檢署檢察官於八十六年八月二十三日始
以甲○○販賣毒品部分，已經台灣台北地方法院檢察署（下稱台北地檢署）檢察官提
起公訴（八十六年度偵字第九五二七號），簽移台灣台北地方法院併辦（見宜蘭地檢
署八十六年度偵字第一○一五號影印卷第一頁、第六六頁）。又原判決認定甲○○、
乙○○基於共同販賣海洛因之犯意，由甲○○在宜蘭縣、台北縣分別販賣海洛因給陳
國寬部分，亦未經檢察官提起公訴，係因宜蘭縣警察局於八十六年五月二十九日以宜
警刑偵字第三七七八號移送宜蘭地檢署偵辦被告甲○○、陳國寬、陳沈錦秀煙毒罪，
宜蘭地檢署檢察官訊問後，於八十六年八月二十三日，因甲○○販賣毒品部分，業經
台北地檢署提起公訴，乃簽移台灣台北地方法院併辦（見宜蘭地檢署八十六年度偵字
第二二三二號影印卷第一頁、第二三頁、第五十頁），而甲○○販賣海洛因給陳國寬
、綽號「銀盾」、「饅頭」之時間，分別在八十五年十一月、八十六年二月間，均在
甲○○供認向大陸方面之林董洽購毒品之前，且在刑事警察局監聽甲○○、乙○○電
話之前（見偵一三二五七號卷第七頁、第八頁、第四七頁至第四九頁），顯非係八十
六年三、四月間向大陸林董購入之海洛因販賣給陳國寬、綽號「銀盾」等人，原判決
對於乙○○就甲○○販賣給陳國寬，以及甲○○、簡小蘭販賣給綽號「銀盾」、「饅
頭」及潘世明各毒品，是否係甲○○、乙○○集資購買﹖如何認定甲○○、乙○○關
於販賣有共同犯意聯絡，或乙○○如何有參與行為之分擔﹖並未說明所憑之證據，及
其理由，僅以乙○○、甲○○之間，自八十六年四月三日起至同年月十八日之間，有
通話（見偵一三二五七號卷第四七頁至第九一頁），ＶＸ－八五八八號自用小客車（
登記為聖保羅國際皮具有限公司所有），甲○○於警訊稱係向「蘇董」借用充場面，
以及八十六年四月十八日下午二時三十分許，乙○○被捕時，其皮夾內有簡小蘭之國
民身分證，遽予認定乙○○即係共同正犯，尚嫌理由不備。(二)、犯罪事實應依證據認
定之，所謂證據須適於為被告犯罪事實之證明者，始得採為斷罪資料。甲○○至高雄
市購買海洛因毒品是否基於與乙○○共同販賣毒品之犯意，本院前次發回意旨，就此
已予指明乙○○在台北銀行板橋分行所設帳戶，應查明其存提款及有無與甲○○資金
往來情形，原審未予調查，致乙○○與甲○○之間，對於在高雄販入海洛因毒品是否
有共同正犯之關係，事實尚欠明確，遽予論處乙○○該部分，與甲○○共同販賣毒品
罪刑，尚嫌率斷。(三)、販賣毒品所得之財物，依修正前肅清煙毒條例第十三條第一項
規定，係採義務沒收主義，故因販賣毒品所得之價款，無論已否扣案，均應為沒收之
諭知。甲○○販賣毒品海洛因之時間，跨越八十六年三月之前後，其所販賣之海洛因
，依卷內資料顯示，似非每次均與乙○○有共同正犯之關係，究竟販賣所得之財物若
干﹖該二人除有共同正犯之關係部分外，自應分別計算，原判決竟以販賣所得之財物
，全數用以購買八十六年四月十七日之海洛因磚三塊，而未詳細調查審認，亦難謂合
。上訴意旨執以指摘原判決不當，非無理由，應認仍有撤銷發回之原因。至其他共同
連續販賣部分，基於審判不可分原則，應併予發回。又肅清煙毒條例經修正為毒品危
害防制條例，於八十七年五月二十日公布，自同年月二十二日生效，本件係該條例修
正施行前繫屬之案件，依該條例第三十五條第三款，應依修正後規定辦理之，附為說
明。
據上論結，應依刑事訴訟法第三百九十七條、第四百零一條，判決如主文。
中      華      民      國    八十八    年      三      月    二十五    日
                              最高法院刑事第一庭
                                  審判長法官  施  文  仁
                                        法官  陳  炳  煌
                                        法官  張  淳  淙
                                        法官  陳  世  淙
                                        法官  洪  佳  濱
      右正本證明與原本無異
                                              書  記  官
中      華      民      國    八十八    年      三      月     二十九   日
